臺灣新北地方法院行政訴訟判決
                                       111年度簡字第66號

原      告  陸軍裝甲第五八四旅
代  表  人  陳俊男
訴訟代理人  陳志杰
            林易尚
被      告  范家齊

上列當事人間志願士兵不適服現役賠償辦法事件，原告提起行政
訴訟，本院判決如下︰
    主  文
一、被告應給付原告新臺幣72,000元。
二、訴訟費用由被告負擔。
    事實及理由
壹、程序事項：
一、本件屬公法上財產關係之訴訟，且其標的金額在新臺幣（下
    同）40萬元以下（本件金額為72,000元），依行政訴訟法第
    229條第2項第3款規定，應適用同法第2編第2章規定之簡易
    訴訟程序。
二、被告經合法通知（見本院卷第131頁之本院行政訴訟庭送達
    證書），未於言詞辯論期日到場，核無行政訴訟法第236條
    、第218條準用民事訴訟法第386條各款所列情形，爰準用民
    事訴訟法第385條第1項前段規定，依原告聲請，由其一造辯
    論而為判決。
貳、實體事項：
一、爭訟概要：
    緣被告於民國（下同）107年5月11日經國防部陸軍司令部10
    7年5月14日國陸人勤字第1070000000號令核定起服役於原告
    所屬單位（轉服志願士兵現役4年）；惟被告嗣經國防部陸
    軍司令部107年12月26日國陸人勤字第1070000000號令核定
    「不適服現役」退伍（於108年1月1日零時生效）。原告乃
    依志願士兵不適服現役賠償辦法第2條第1項、第3條等規定
    ，認被告應履行服役年限最少4年而實際上僅服役8個月，依
    比例計算後認被告應賠償98,350元，經原告催繳，惟被告迄
    今尚餘72,000元未清償，原告遂依二造間之行政契約法律關
    係提起本件行政訴訟。
二、原告起訴主張及聲明：
（一）主張要旨：
   1、被告於107年5月11日入伍，申請轉服志願士兵經國防部核
      定最少應服役4年，後因個人因素申請不適服現役，於108
      年1月1日退伍，被告未服滿法定年限，依上開志願士兵不
      適服現役賠償辦法計算，被告須償還不適服現役賠償98,3
      50元，截至目前尚餘72,000元逾時未清償，經原告單位多
      次要求儘速完成繳款，並多次撥打被告手機（均無接聽直
      接轉語音信箱），迄今仍未獲被告回應。
   2、綜上所述，顯見被告不欲返還該筆不適服現役賠款，業已
      構成公法上之不當得利，爰依行政訴訟法第8條第1項規定
      ，訴請被告清償如訴之聲明。
（二）聲明：
      被告應給付原告72,000元。
三、被告經合法通知，未於言詞辯論期日到場，亦未提出書狀為
    任何聲明或陳述。
四、爭點：
    原告上開請求依法是否有據？
五、本院之判斷：
（一）前提事實： 
      爭訟概要欄所載之事實，未據被告於言詞辯論期日到場或
      提出書狀為爭執，且有原告提出之國軍107年志願士兵甄
      選簡章影本1份、國防部陸軍司令部107年5月14日國陸人
      整字第1070000000號令影本1份、國防部陸軍司令部107年
      12月26日國陸人勤字第1070000000號令影本1份、甲○○○○○
      ○○○志願士兵未服滿法定役期退伍人員分期賠償協議書暨
      分期付款管制卡影本1份、甲○○○○○○○○109年5月11日陸六
      泓行字第1090001378號函文暨送達證書影本1份、甲○○○○○
      ○○○111年4月25日陸六泓行字第1110000000號函文暨送達
      證書影本1份（見本院卷第17頁至第63頁、第75頁至第79
      頁、第81頁、第83頁、第85頁、第87頁至第89頁、第91頁
      至第93頁）附卷可憑，是此等事實自堪認定。
（二）原告上開請求依法有據：
   1、應適用之法令：
    ⑴行政訴訟法第8條第1項：
　　　人民與中央或地方機關間，因公法上原因發生財產上之給
      付或請求作成行政處分以外之其他非財產上之給付，得提
      起給付訴訟。因公法上契約發生之給付，亦同。
    ⑵志願士兵服役條例第5條之1第1項、第2項：
      志願士兵年度考績丙上以下、因個人因素一次受記大過二
      次以上、於核定起役之日起三個月期滿後，經評審不適服
      志願士兵，或依陸海空軍懲罰法所定於一年內累計記大過
      三次者，由國防部或各司令部於三個月內，分別依下列規
      定辦理：一、未服滿現役最少年限，且尚未完成兵役義務
      者：（一）應徵集服常備兵現役之役齡男子，依兵役法第
      十六條第一項第一款所定役期，直接轉服常備兵現役，期
      滿退伍。（二）應徵集服替代役人員，尚未徵集入營者，
      應廢止原核定起役之處分，並通知戶籍地直轄市、縣（市
      ）政府依法辦理徵兵處理；已徵集入營者，直接轉服替代
      役，期滿退役。（三）停止徵集常備兵現役後，屬停止徵
      集服常備兵現役年次前之役齡男子，應廢止原核定起役之
      處分，依兵役法第二十五條第三項規定，改徵集服替代役
      ，期滿退役。（四）停止徵集服常備兵現役年次後之役齡
      男子，應予退伍。二、未服滿現役最少年限，且已完成兵
      役義務或無兵役義務者，解除召集或退伍。三、已服滿現
      役最少年限者，解除召集或退伍。前項人員，未服滿志願
      士兵現役最少年限者，應予賠償；其賠償範圍、數額、程
      序、分期賠償、免予賠償條件及其他相關事項之辦法，由
      國防部定之。
    ⑶志願士兵不適服現役賠償辦法（修正前即經核定不適服現
      役生效時）：
      ①第1條：
        本辦法依志願士兵服役條例第五條之一第二項規定訂定
        之。
      ②第2條第1項：
        有下列各款情形之一，經評審不適服志願士兵，且未服
        滿志願士兵現役最少年限者，應予賠償：一、因年度考
        績丙上以下。二、因個人因素一次受記大過二次以上處
        分。三、於核定起役之日起三個月期滿後，因其他個人
        因素申請不適服現役。
      ③第3條：
　　　　有前條第一項各款情形之一者，本人或其法定代理人、
        保證人（以下合稱賠償義務人），應依尚未服滿現役最
        少年限之比例，賠償自核定起役之日起所受領之志願士
        兵三個月待遇（本俸、加給）。未服滿現役最少年限之
        比例計算，以月為採計單位，未滿一個月者不計。
   2、被告前經核定任職志願士兵（任職於原告所屬單位），10
      7年5月11日核定生效，惟嗣經核定不適服志願士兵，並於
      108年1月1日零時生效，業如前述，則原告認被告應依尚
      未服滿現役最少年限（4年）之比例，賠償自核定起役之
      日起所受領之志願士兵40個月待遇（本俸、加給）計98,3
      50元，扣除已給付部分（26,350元），尚應給付72,000元
      ，揆諸前開規定，原告所為請求依法洵屬有據。
六、結論：原告之請求有為理由，應予准許。
中　　華　　民　　國　　111 　年　　9 　　月　　29　　日
                  行政訴訟庭  法  官  陳鴻清
一、上為正本係照原本作成。
二、如不服本判決，應於判決送達後20日內，向本院提出上訴狀
    並表明上訴理由（原判決所違背之法令及其具體內容或依訴
    訟資料可認為原判決有違背法令的具體事實），其未載明上
    訴理由者，應於提出上訴後 20 日內向本院補提理由書（上
    訴狀及上訴理由書均須按他造人數附繕本，如未按期補提上
    訴理由書，則逕予駁回上訴），並應繳納上訴裁判費新臺幣
    3,000 元。
                              書記官  李玉秀     
中　　華　　民　　國　　111 　年　　9 　　月　　30　　日